臺灣板橋地方法院民事裁定　　　　　 99年度消債更字第316號
聲　請　人　林耕宇
上列當事人因消費者債務清理事件聲請更生，本院裁定如下：
    主  文
聲請駁回。
聲請費用由聲請人負擔。
    理  由
一、按聲請更生或清算不合程式或不備其他要件者，法院應以裁
    定駁回之，但其情形可以補正者，法院應定期間先命補正，
    消費者債務清理條例第8 條定有明文。次按債務人與金融機
    構協商成立者，不得聲請更生或清算，但因不可歸責於己之
    事由，致履行顯有重大困難者，不在此限；本條例施行前，
    債務人依金融主管機關協調成立之中華民國銀行公會會員辦
    理消費金融案件無擔保債務協商機制與金融機構成立之協商
    ，準用前項之規定，消費者債務清理條例第151 條第5 項、
    第6 項分別定有明文。蓋該債務清償方案係經債務人行使程
    序選擇權而與債權人締結之債務清理契約，其即應受該契約
    之拘束，且消費者債務清理條例更生之規範目的，係在維持
    債務人基本生活之情況下，於債務人之能力範圍內盡力清償
    債務，非謂債務人得任意利用債務清理程序減輕債務，因此
    ，為避免債務人針對已成立之協商方案任意毀諾，濫用更生
    或清算之債務清理程序，須債務人於協商成立後因不可歸責
    於己之事由，致其無法履行原定清償方案，始例外得依消債
    條例聲請更生或清算。又更生之聲請有下列情形之一者，應
    駁回之：(一)債務人曾依本條例或破產法之規定而受刑之宣告
    ；(二)債務人曾經法院認可和解、更生或調協，因可歸責於己
    之事由，致未履行其條件；(三)債務人經法院通知，無正當理
    由而不到場，或到場而不為真實之陳述，或拒絕提出關係文
    件或為財產變動狀況之報告，亦為同條例第46條所明定。
二、本件聲請人即債務人意旨略以：伊有不能清償債務之情事，
    積欠債務總金額為新臺幣（下同）428 萬8,114 元，曾於消
    費者債務清理條例施行前，依中華民國銀行公會會員辦理消
    費金融案件無擔保債務協商機制，與金融機構中國信託商業
    銀行股份有限公司（下稱中國信託）協商成立，協商條件為
    月繳約2 萬7,000 元，惟此協商不含長鑫資產管理股份有限
    公司之債務，而斯時伊仍遭債權銀行強制扣薪每月約1 萬5,
    000 元，故伊於民國95年5 月毀諾，此係不可歸責於己之事
    由所致。伊所積欠之無擔保或無優先權之債務總額未逾1,20
    0 萬元，復未經法院裁定開始清算程序或宣告破產。為此，
    爰依法聲請裁定准許更生云云。
三、查本件聲請人於消費者債務清理條例施行前，曾依照中華民
    國銀行公會會員辦理消費金融案件無擔保債務協商機制，與
    最大債權金融機構中國信託約定自95年9 月起，分180 期、
    利率1.88% ，每月以1 萬7,168 元繳納至全部清償為止，而
    本件聲請人就該行部分已於96年12月間結清，有中國信託10
    0 年1 月3 日陳報狀在卷足徵，是本件債務人聲請更生，自
    須審究其是否有「不可歸責於己之事由致履行顯有重大困難
    」之情事，方為適法。然查：
  (一)聲請人始終未提出相關證明文件，其固於99年12月15日補正
    時，主張其因當時中國信託未給予協議書及還款協議書，故
    無法提供相關證明，而協商應月繳約2 萬7,000 元，且每月
    扣薪約1 萬5,000 元，有不可歸責於己致履行顯有重大困難
    之事由而毀諾云云，惟查，聲請人於97年5 月5 日另案聲請
    更生時，曾提出協議書及還款計畫，雙方約定每月清償1 萬
    7,168 元（本院97年度消債更字第151 號卷第13至16頁），
    是聲請人除有未依法補正情形，並有拒絕提出關係文件及不
    為真實陳述情事。
  (二)復查，依聲請人配偶之95年度所得資料清單顯示，其每月平
    均收入3 萬1,715 元（本院97年度消債更字第151 號卷第58
    頁），顯足供其個人及子女之生活必要支出，聲請人應無支
    出扶養費之必要。且依聲請人提出之95年度所得資料清單顯
    示，其每月平均收入約為4 萬8,472 元（本院97年度消債更
    字第151 號卷第20頁），縱扣除聲請人自陳之強制扣薪每月
    約1 萬5,000 元及實際協商應付款項1 萬7,168 元後，顯然
    足供其個人生活費用支出而無履行顯有重大困難之情事。
  (三)遑論，聲請人自82年2 月26日任職於味全食品工業股份有限
    公司迄今（本院卷第18頁），其98年平均每月所得為約5 萬
    7,887 元（本院卷第15頁），收入增加。且聲請人於96年12
    月間，分別將台北富邦商業銀行信用卡債（本院97年度消債
    更字第151 號卷第65頁）及中國信託欠款部分清償完畢，債
    務已有減少。又聲請人母親97、98年度既分別有利息及其他
    收入18萬2,135 元、8 萬9,058 元，又有投資（見本院卷第
    141 至143 頁），即其母親既有存款可供生活，又有餘款可
    供投資，聲請人應無扶養其母親之必要。
四、綜上所述，本件聲請人聲請更生，既無不可歸責於己之事由
    致履行顯有重大困難之情事，且有不為真實陳述之情形，又
    上開欠缺皆屬無從補正，揆諸首開條文，自應駁回其更生之
    聲請。
五、又銀行公會針對銀行公會協商案件已毀諾之客戶，業已決議
    可申請「個別協商一致性方案」，即由最大無擔保債權銀行
    依據前置協商清償方案之精神和原則，與債務人重新協商議
    訂符合債務人繳款能力之月付款金額，該方案最長為180 期
    ，利率最低為0%。是聲請人如認該清償協議之利率、期數有
    調整之必要俾利其清償，自得再向最大無擔保債權銀行申請
    協商，併予指明。
六、至於所繳納郵務送達費3,060 元，則待本件更生聲請事件確
    定後，如尚有剩餘郵資餘額，再予檢還聲請人，附此敘明。
中    華    民    國  100    年    1       月    11   日
              民事第一庭    法      官  黃信滿
上為正本係照原本作成
如不服本裁定，應於裁定送達後10日內，以書狀向本院提出抗告
，並繳納抗告費新臺幣1千元
中    華    民    國  100    年    1       月    11   日
                            書  記  官  莊琬婷